【裁判字號】    95,交抗,426
【裁判日期】    950529
【裁判案由】    違反道路交通管理處罰條例
【裁判全文】
臺灣高等法院刑事裁定                 95年度交抗字第426號
抗  告  人  甲○○
上列抗告人因違反道路交通管理處罰條例案件，不服臺灣新竹地
方法院，中華民國95年4月27日所為裁定（95年度交聲字第110號
），提起抗告，本院裁定如下：
    主  文
原裁定撤銷。
甲○○汽車所有人，因駕駛人爭道行駛不按遵行之方向行駛，處
罰鍰新臺幣玖佰元，並記違規點數壹點。又汽車所有人因駕駛人
有違反道路交通管理處罰條例之行為，經交通勤務警察制止時，
拒絕停車接受稽查而逃逸，處罰鍰新臺幣仟元，並記違規點數
壹點。
    理  由
一、按「汽車駕駛人，爭道行駛，不按遵行之方向行駛者，處新
    臺幣六百元以上一千八百元以下罰鍰。」、「汽車駕駛人，
    駕駛汽車有違反本條例之行為，經交通勤務警察或依法令執
    行交通稽查任務人員制止時，不聽制止或拒絕停車接受稽查
    而逃逸者，除按各該條規定處罰外，處新台幣三千元以上六
    千元以下罰鍰」，道路交通管理處罰條例第四十五條第一款
    、第六十條第一項定有明文。次按汽車駕駛人違反道路交通
    管理處罰條例第四十五條規定，應依同條例第六十三條第一
    項第一款規定記違規點數一點、違反道路交通管理處罰條例
    第六十條第一項規定，亦應依同條例第六十三條第一項第一
    款規定記違規點數一點。又按汽車駕駛人不服指揮稽查而逃
    逸，當場不能攔截製單舉發者，得對汽車所有人逕行舉發處
    罰，道路交通管理處罰條例第七條之二第一項第四款規定甚
    明，而該條文所指汽車，依道路交通管理處罰條例第三條第
    八款規定，包括機器腳踏車。另道路交通管理處罰條例第八
    十五條第三項規定：「本條例關於車輛駕駛人之處罰，如應
    歸責於車輛所有人者，處罰車輛所有人。」；再按違反道路
    交通管理事件統一裁罰基準及處理細則第十一條第一項第三
    款規定「行為人有本條例之情形者，應填製舉發違反道路交
    通管理事件通知單，並於被通知人欄予以勾記，其通知聯依
    下列規定辦理：…(三)逕行舉發者，應按已查明之資料填註車
    牌號碼、車輛種類、車主姓名或地址，並於通知單上方空白
    處加註逕行舉發之文字後，由舉發機關送達被通知人。」、
    同細則第二十四條則規定「逕行舉發違反道路交通管理事件
    ，經汽車所有人依通知單之應到案日期前到案，並告知違規
    駕駛人姓名、身分證統一編號及住址者，處罰機關應即另行
    通知違規駕駛人到案依法處理；逾應到案日期，處罰機關應
    依本條例第八十五條第三項規定處罰該汽車所有人。
二、本件原處分意旨略以：抗告人即受處分人所有車號F6R－188
    號機車，於九十五年二月九日晚間六時五十一分許在新竹市
    ○○路與勝利路口處，為新竹市警察局交通隊填掣竹市警交
    字第Ｅ00000000號單，舉發其「１、闖單行道、２
    、不服稽查取締，經警鳴笛攔檢不停」，抗告人收受違規通
    知單後於舉發通知單應到案日期內向交通部公路總局新竹區
    監理所新竹市監理站提出申訴，交通部公路總局新竹區監理
    所新竹市監理站於九十五年三月十日以稽違字第○九五三○
    ○○五○七號函轉舉發單位查證，新竹市警察局即於九十五
    年三月十四日以竹市警交字第○九五○○○九四七七號函查
    覆：「…經查本案係本局員警執勤時發現該車於本市○○路
    與勝利路口駕車逆向行駛而鳴笛攔停示意該車停車受檢，惟
    該車不停且駕車加速逃逸，違規事實十分明確，本局依法舉
    發無訛。本局員警依據道路交通管理處罰條例第七條之二規
    定據以舉發，依規並不必檢附違規採證相片，併以說明。…
    」。交通部公路總局新竹區監理所新竹市監理站即於九十五
    年三月二十一日逕行依據所舉發之違規事實、違反道路交通
    管理事件統一裁罰基準及處理細則第四十三條、第四十四第
    一項、第六十一條規定，掣開竹監新三字第裁五一－Ｅ00
    000000號違反道路交通管理事件裁決書，認抗告人於
    九十五年二月九日晚間六時五十一分許，在新竹市○○路段
    有一、不按遵行方向行駛、二、違反處罰條例之行為，拒絕
    停車接受稽查而逃逸之違規行為，裁罰異議人罰鍰三千九百
    元整。並於當日將裁決書送交異議人完成送達程序；且本案
    係屬逕行舉發案件，其車主尚未依「違反道路交通管理事件
    統一裁罰基準及處理細則」第二十四條及道路交通管理處罰
    條例第八十五條規定辦理歸責事宜，本案既經舉發單位證實
    ，異議人所有車輛於新竹市○○路與勝利路口駕車逆向行駛
    而鳴笛攔停示意該車停車受檢，惟該車不停且駕車加速逃逸
    ，違規事實十分明確，現場員警依據道路交通管理處罰條例
    第七條之二第二項規定記明車輛相關資料據以舉發，依規定
    處罰汽車所有人應無不當等語。
三、經查：
（一）抗告人辯稱其未於九十五年二月九日下午六時五十一分許
      ，其並無騎乘所有車號F6R－188號重機車，行駛在新竹市
      ○○路與勝利路口處，亦無闖單行道之不按遵行方向行駛
      抑不服稽查取締，經警鳴笛攔檢不停之違規行為云云，業
      經證人即新竹市警察局舉發員警王瑞斌於原審訊問時結證
      稱：九十五年二月九日下午六時五十一分許，在新竹市○
      ○路與勝利路口，針對F6R－188號重機車駕駛之交通違規
      案件，確實是他所舉發的，他當時看到的是一位男的駕駛
      人，從新竹市○○路逆向闖單行道，在場有三位員警一同
      執行取締任務，他們有吹哨子，並指示該名駕駛人停在路
      邊，但該位男性駕駛人沒有停車就逆向從新竹市○○路跑
      掉等語（見原審卷第十六、十七頁），是認於九十五年二
      月九日下午六時五十一分許，騎乘異議人所有車號F6R－
      188號重機車，行經新竹市○○路與勝利路口處之駕駛人
      確非異議人（女性）本人，異議人即受處分人就此所為置
      辯，信屬無訛，堪予採信。
（二）抗告人即異議人於原審復辯稱取締員警可能因天候不佳、
      視線不佳或因與機車有一定之距離而致混淆誤認並因此而
      抄錯車牌等語。此經證人王瑞斌於原審結證稱：本案的取
      締不可能誤認，因為當時騎乘F6R－188號重機車之駕駛人
      從他的旁邊經過，他還可以確定該名駕駛人是一位戴著眼
      鏡、穿白色衣服的騎士，他所看到的車牌也絕對沒錯，他
      在現場現到的狀況如同卷附之新竹市警察局舉發違反道路
      交通管理事件通知單Ｅ00000000號上所載，違規
      之車輛為三陽牌、二○○五年份、一百二十五ＣＣ之重機
      車，駕駛人則為男性，他在舉發時必須將目擊之狀況與查
      核之車籍資料比對無誤後，始會掣單據，倘有一項不符合
      ，則不會開單等語（見原審卷第十六、十七頁），查上開
      證人為執行交通勤務之公務員，對於記明車輛牌照號碼、
      車型等可資辨明之資料，為其業務內之事項，其觀察程度
      本較一般人更為專注，又依其證述內容，非但對於事發經
      過描述詳細，所述情節亦均合於常情而無矛盾齟齬，且係
      將當場記下之車牌號碼、車輛廠牌與事後查詢車籍資料核
      對，所查出之車型、顏色、排器量等均與現場目睹之違規
      車輛確認相符無誤後始開單舉發，自無誤認車輛之可能。
      參以證人與抗告人素不相識，並無宿怨，係依法執行勤務
      之公務員，當無設詞誣陷異議人致己身負偽證刑責之理，
      是證人前揭證言堪予採信。故抗告人所有之上述機車於舉
      發時地，確有因駕駛人不按遵行方向行駛、不服稽查取締
      ，經警鳴笛攔檢不停等違規行為，堪予認定。
（三）本件違規機車之駕駛人確有不按遵行方向行駛、不服稽查
      取締，經警鳴笛攔檢不停之事實，已如上述，經員警查明
      上開違規機車所有人係異議人之後，既已依道路交通管理
      處罰條例第七條之二第一項第四款及第二項等規定，對機
      車所有人即抗告人掣單舉發，是抗告人自負有於應到案日
      期前到案，並告知違規駕駛人姓名、身分證統一編號及住
      址之義務，惟抗告人於應到案日期雖已向原處分機關提出
      申訴，然其並未告知違規駕駛人姓名、身分證統一編號及
      住址，且於原審訊問時陳稱：本案違規之時間，她的機車
      並未借予他人使用，亦未有遺失之情事，針對本案無法提
      出證據佐證云云（見原審卷第十七頁），於抗告  仍載：
      該日當時並非本人駕駛，而本人之機車也確實沒有出借他
      人等語，是揆諸道路交通管理處罰條例第八十五條第三項
      及違反道路交通管理事件統一裁罰基準及處理細則第二十
      四條規定，原處分機關於函請原舉發單位查明後，逕依違
      反道路交通管理事件統一裁罰基準及處理細則第四十一條
      第四項規定，對為機車所有人之裁罰即屬有據。
（四）末查本件受處分人到案陳述不服舉發，原處分機關依前揭
      道路交通管理處罰條例第四十五條第一項第一款、同條例
      第六十條第一項、違反道路交通管理事件統一裁罰基準表
      四十一條第四項之規定，裁處異議人罰鍰三千九百元，並
      於九十五年三月二十一日掣發交通部公路總局新竹區監理
      所新竹市監理站竹監新三字第裁五一－Ｅ0000000
      0號違反道路交通管理事件裁決書一份（見本院卷第九頁
      ）固非無據。然受處分人因駕駛人爭道行駛不按遵行之方
      向行駛之違規行為，除依同條例第四十五條第一項第一款
      處罰鍰六百元以上一千八百元以下外，並應依道路交通管
      理處罰條例第六十三條第一項第一款之規定記違規點數一
      點；受處分人因汽車駕駛人有違反道路交通管理處罰條例
      之行為，經交通勤務警察制止時，拒絕停車接受稽查而逃
      逸之違規行為，除依同條例第六十條第一項處罰鍰三千元
      以上六千元以下外，並應依道路交通管理處罰條例第六十
      三條第一項第一款之規定記違規點數一點，另原處分機關
      均漏未加計違規點數即有不當。是本件於原審之異議雖無
      理由，惟原處分既有上開違誤不當之處，自應由本院將原
      處分撤銷，仍以受處分人其所有F6R－188號重機車因駕駛
      人，有違反道路交通管理處罰條例第四十五條第一款、第
      六十條第一項、第六十三條第一項第一款之事由，而應依
      違反道路交通管理事件統一裁罰基準及處理細則第二十四
      條後段、道路交通管理處罰條例第八十五條第三項及違反
      道路交通管理事件統一裁罰基準表之規定，分別裁處受處
      分人如主文所示之罰鍰及分別記違規點數各一點，以資適
      法。
四。原審以異議雖無理由，但原處分既有錯誤而予撤銷原處分力
    為適法之處分原非無見，而抗告意旨仍執陳詞指摘亦無理由
    ，但查本件受處分人為系爭機車之所有人，而非駕駛機車違
    規之人，其主文記載漏載因”駕駛人”爭道行駛，及”駕駛
    人”有違反道路交通管理處罰條例之行為，與處罰條文規定
    不符，自有未洽，應由本院撤銷，另為裁定如主文所示。
據上論斷，應依道路交通案件處理辦法第26條，刑事訴訟法第41
2條，裁定如主文。
中    華    民    國    95    年    5     月    29    日
                    刑事第七庭審判長法  官  陳正雄
                                    法  官  許錦印
                                    法  官  蔡光治
以上正本證明與原本無異。
不得再抗告。
                                    書記官  陳韋杉
中    華    民    國    95    年    6     月    1     日


司法院資訊處製作；財團法人民間司法改革基金會備份。
